臺灣高等法院高雄分院刑事判決
111年度交上易字第26號
上  訴  人  
即  被  告  馬玉娟


輔  佐  人  楊千慧
上列上訴人即被告因過失傷害案件，不服臺灣高雄地方法院110
年度審交易字第661號，中華民國110年10月28日第一審判決（起
訴案號：臺灣高雄地方檢察署110年度偵字第5443號），提起上
訴，本院判決如下：
    主  文
原判決撤銷。
馬玉娟犯汽車駕駛人，無駕駛執照駕車過失傷害罪，處有期徒刑
陸月，如易科罰金，以新台幣壹仟元折算壹日。
    事  實
一、馬玉娟未考領普通重型機車駕駛執照，依法不得騎乘普通重
    型機車，竟於民國109年7月24日上午，騎乘車牌號碼000-00
    00號普通重型機車，沿高雄市三民區鼎金二巷由東向西行駛
    ，同日上午11時45分許，行經高雄市○○區○○○巷00○0號前，
    本應注意汽車欲超越同一車道之前車時，須先按鳴喇叭二單
    響或變換燈光一次，且前行車減速靠邊或以手勢或亮右方向
    燈表示允讓後，後行車始得超越，超越時應顯示左方向燈並
    於前車左側保持半公尺以上之間隔超過；及汽車行駛時，駕
    駛人應注意車前狀況及兩車並行之間隔，並隨時採取必要之
    安全措施，而當時天候晴，日間自然光線，柏油路面乾燥、
    無缺陷，視距良好、無障礙物，又無不能注意之情事，適有
    侯雪江騎乘電動自行車，沿同一路段、相同方向，行駛在馬
    玉娟所騎乘上開機車之右前方，馬玉娟竟疏未注意，未保持
    安全間隔，貿然自侯雪江之左側超車，且侯雪江機車亦稍微
    偏左騎乘，2車因而發生擦撞，致侯雪江人、車倒地，並受
    有創傷性硬腦膜下出血、蜘蛛網膜下出血及挫傷性腦出血、
    左眼眶及顴骨骨折、右手第二掌骨骨折、左側第六肋骨骨折
    、左側旋轉肌肌群撕裂傷等傷害。嗣馬玉娟於肇事後留在現
    場，並對於未發覺之犯罪，主動向前來現場處理交通事故之
    警員坦承肇事，自首而願接受裁判。
二、案經侯雪江訴由臺灣高雄地方檢察署檢察官偵查起訴。 
    理  由
一、證據能力：
　　被告以外之人於審判外之陳述，雖不符刑事訴訟法第159 條
    之1 至之4 等4 條之規定，而經當事人於審判程序同意作為
    證據，法院審酌該言詞陳述或書面陳述作成時之情況，認為
    適當者，亦得為證據；當事人、代理人或辯護人於法院調查
    證據時，知有刑事訴訟法第159 條第1 項不得為證據之情形
    ，而未於言詞辯論終結前聲明異議者，視為有前項之同意，
    同法第159 條之5 定有明文。立法意旨在於傳聞證據未經當
    事人之反對詰問予以核實，原則上先予排除；惟若當事人已
    放棄反對詰問權，於審判程序中表明同意該等傳聞證據可作
    為證據；或於言詞辯論終結前未聲明異議，基於尊重當事人
    對傳聞證據之處分權，及證據資料愈豐富，愈有助於真實發
    見之理念，且強化言詞辯論主義，使訴訟程序得以順暢進行
    ，上開傳聞證據亦均具有證據能力。查本案判決所引用具傳
    聞性質之各項證據資料，因檢察官、被告馬玉娟、輔佐人均
    同意有證據能力（詳本院卷第99頁、第100頁），本院審酌
    各該傳聞證據作成時之情況，認均與本件待證事實具有關聯
    性，且查無證據足以證明言詞陳述之傳聞證據部分，陳述人
    有受外在干擾、不法取供或違反其自由意志而陳述之情形；
    書面陳述之傳聞證據部分，亦無遭變造或偽造之情事，衡酌
    各該傳聞證據，作為本案之證據亦屬適當，自均得為證據，
    而均有證據能力。
二、上開事實，業據被告馬玉娟於本院審理中坦白承認（詳本院
    卷第135頁），並經告訴人侯雪江於偵查中證述在卷（詳真
    卷第18頁），復有道路交通事故現場圖、道路交通事故調查
    報告表、檢察事務官勘驗報告、現場照片、監視器翻拍照片
    、高雄榮民總醫院診斷證明書在卷可參（詳警卷第15頁、第
    17頁以下、第37頁以下、第41頁以下、第45頁以下；他卷第
    11頁、第13頁；偵卷第25頁以下）。 
三、按汽車（包括機車）行駛時，駕駛人應注意車前狀況及兩車
    併行之間隔，並隨時採取必要之安全措施；且超車時，欲超
    越同一車道之前車時，須先按鳴喇叭二單響或變換燈光一次
    ，不得連續密集按鳴喇叭或變換燈光迫使前車允讓；前行車
    駕駛人聞後行車按鳴喇叭或見後行車顯示超車燈光時，如車
    前路況無障礙，應即減速靠邊或表示允讓，並注意後行車超
    越時之行駛狀況；前行車減速靠邊或以手勢或亮右方向燈表
    示允讓後，後行車始得超越。超越時應顯示左方向燈並於前
    車左側保持半公尺以上之間隔超過，行至安全距離後，再顯
    示右方向燈駛入原行路線。道路交通安全規則第94條第3項
    、第101條第1項第3、4、5款定有明文。查被告未考領有合
    格普通重型機車駕駛執照，有公路監理電子閘門證號查詢機
    車駕駛人資料報表在卷可參（詳原審卷第37頁）。惟依其智
    識及駕駛經驗，對於上開規定理應知之甚詳，且當時天候晴
    ，日間自然光線，柏油路面乾燥、無缺陷、無障礙物，視距
    良好等情，有前開道路交通事故調查報告表可參，並無不能
    注意之情事。然被告疏未注意上開規定，未保持兩車併行之
    間隔，逕行超車，致與告訴人所騎乘之電動自行車發生擦撞
    ，其行為應有過失。又告訴人因本件交通事故，受有前揭傷
    勢，有上開高雄榮民總醫院診斷證明書可證，被告之過失行
    為與告訴人所受之傷害結果間，具有相當因果關係。從而，
    本件事證明確，被告過失傷害犯行，堪予認定，應依法論科
    。
四、論罪：　　
　　核被告所為，係犯道路交通管理處罰條例第86條第1項、刑
    法第284條前段之汽車駕駛人無駕駛執照駕車過失傷害罪。
    起訴書記載被告係犯刑法第284條前段之過失傷害罪，容有
    誤會，惟起訴基本社會事實同一，起訴法條應予變更。被告
    應依道路交通管理處罰條例第86條第1項規定，加重其刑。
    被告於肇事後，報案人或勤務中心轉來資料未報明肇事人姓
    名，處理人員前往現場或醫院處理時，向處理員警坦承肇事
    之事實，有高雄市政府警察局道路交通事故肇事人自首情形
    紀錄表可參（詳警卷第33頁），核與自首要件相符，應依刑
    法第62條前段之規定，減輕其刑，並先加而後減。
五、撤銷改判之理由：　　
　　原審據以論處被告罪刑，固非無見。惟被告疏未注意保持安
    全間隔，貿然自告訴人左側超車時，告訴人機車亦稍微偏左
    騎乘，致2車發生擦撞之事實，有前開檢察事務官勘驗報告
    可參。原審未審酌上開情事，致量刑過重，尚有未洽。被告
    以原審量刑過重為由，提起上訴，指摘原判決不當，為有理
    由，自應由本院將原判決撤銷改判。審酌被告未考領駕照，
    即逕自騎乘機車上路，且未依規定超車，亦未保持安全距離
    ，即貿然超車，致發生本件車禍，造成告訴人受有如事實欄
    所示之傷害，行為實有可議。惟念及被告犯後坦承犯行，並
    參以被告迄今仍未與告訴人達成和解，及告訴人所受傷害非
    輕，被告過失之程度，告訴人於車禍發生時偏左騎乘；並考
    量被告目前無業、無工作，生活需人照顧等一切情況，量處
    如主文第2項所示之刑，並參酌前開情狀，諭知如主文第2項
    所示之易科罰金折算標準。
據上論結，應依刑事訴訟法第369 條第1 項前段、第364 條、第
299 條第1 項前段、第300條，判決如主文。
本案經檢察官劉俊良提起公訴，檢察官李啟明到庭執行職務。
中　　華　　民　　國　　111 　年　　6 　　月　　29　　日
                  刑事第三庭    審判長法  官  吳進寶
                                      法  官  徐美麗
                                      法  官  方百正
以上正本證明與原本無異。
本判決不得上訴。
中　　華　　民　　國　　111 　年　　6 　　月　　29　　日
                                      書記官  呂姿儀  
附錄本判決論罪科刑所依據之法條：
刑法第284條
因過失傷害人者，處1年以下有期徒刑、拘役或10萬元以下罰金
；致重傷者，處3年以下有期徒刑、拘役或30萬元以下罰金。
道路交通管理處罰條例第86條第1項
汽車駕駛人，無駕駛執照駕車、酒醉駕車、吸食毒品或迷幻藥駕
車、行駛人行道或行經行人穿越道不依規定讓行人優先通行，因
而致人受傷或死亡，依法應負刑事責任者，加重其刑至2分之1。